【裁判字號】    97,上,49
【裁判日期】    970923
【裁判案由】    給付工程款
【裁判全文】
臺灣高等法院臺南分院民事判決  97年度上字第49號
上  訴  人  蔡秉宏即家翔工程行
訴訟代理人  丙○○
被  上訴人  甲○○
訴訟代理人  乙○○
            鍾竹簧律師
上列當事人間請求給付工程款事件，上訴人對於中華民國97年2
月4日台灣雲林地方法院第一審判決（96年度訴字第485號）提起
上訴，並為訴之擴張，本院於96年9月9日言詞辯論終結，判決如
下：
    主  文
上訴及擴張之訴均駁回。
第二審訴訟費用由上訴人負擔。
    事實及理由
一、本件上訴人於原審關於遲延利息之請求，係聲明自起訴狀繕
    本送達被上訴人之翌日（即民國96年10月27日）起算（見一
    審卷第6頁），嗣於本院則聲明自民國96年10月18日起算（
    見本院卷第61、83、99、104頁），已逾原聲明請求之範圍
    ，顯為訴之擴張，惟依民事訴訟法第四百四十六條第一項但
    書及第二百五十五條第一項第三款規定，仍無不合，先予敘
    明。
二、上訴人主張：訴外人吳文樞前與被上訴人訂立「甲○○興建
    房屋承包工程契約書」（下稱系爭工程契約書）承攬該工程
    ，伊於96年3月28日與吳文樞簽訂工程合約書，承作其中之
    板模、基礎開挖、建築之竹鐵及泥作工程，並經被上訴人同
    意且知悉工程進度付款方式。惟因吳文樞就工程之履行迭生
    爭議，經協調後，被上訴人口頭同意伊與吳文樞間之工程合
    約內容，並要求伊按系爭工程契約所定進度復工及給付工程
    款，吳文樞亦同意將系爭工程之權利移轉予伊，並已通知被
    上訴人，詎被上訴人均置之不理等情。爰依系爭工程契約書
    第7條第2款約定及債權讓與之法律關係，求為命被上訴人給
    付新台幣（下同）1,642,455元（下稱系爭工程款），及自
    起訴狀繕本送達之翌日（96年10月27日）起算週年利率5%利
    息之判決（原審駁回上訴人之訴及假執行之聲請，上訴人全
    部聲明不服，除聲明請求給付上述金額外，並擴張利息請求
    自96年10月18日起算，復陳明願供擔保，請求宣告假執行）
    。
三、被上訴人則以：伊與吳文樞係於96年2月16日訂立系爭工程
    契約書，並於同年3月27日獲准核發建築執照，惟吳文樞開
    始施工後，一樓結構體尚未完成，即長期停工迄今，屢經催
    促，仍拒不履約，伊不得已解除系爭工程契約；而兩造並未
    訂立工程契約，上訴人僅得向吳文樞請求工程款。縱認上訴
    人依債之移轉承擔系爭工程契約，則因一樓結構體並未完成
    ，依約伊之給付期限尚未屆至，且工程嚴重遲延，依系爭工
    程契約書第9條之約定，吳文樞應返還50萬元定金，並給付
    同額之違約金。吳文樞並無工程款之請求權存在，顯無債權
    可資讓與上訴人。況上訴人若有意承受系爭工程契約，除應
    徵得伊同意外，並應進場履約，而非僅要求給付工程款；是
    上訴人之請求，於法不合等語，資為抗辯，並答辯聲明求為
    駁回其上訴。
四、兩造不爭執之事實：
（一）被上訴人將其坐落雲林縣崙背鄉○○○段9-152地號土地
      上6戶地上建物交由吳文樞承攬建造（見96年2月16日被上
      訴人與吳文樞簽訂之系爭工程契約書），吳文樞再將系爭
      工程中之板模、基礎開挖、建築之竹鐵及泥作工程施工轉
      由上訴人施作（見96年3月28日上訴人與吳文樞訂立之工
      程合約書）。
（二）被上訴人請求吳文樞返還定金及違約金1,000,000元本息
      ，業經台灣雲林地方法院（下稱雲林地院）96年度訴字第
      467號及本院97年度上易字第36號民事判決被上訴人勝訴
      確定（見本院卷第31至35頁、第55至60頁）。
（三）上訴人請求吳文樞給付工程款事件，於雲林地院96年度訴
      字第417號成立訴訟上之和解，吳文樞願給付上訴人1,642
      ,455元本息（見本院卷第47頁）。
五、兩造爭執之事實：
（一）被上訴人有無於96年4月21日與上訴人口頭約定，同意上
      訴人與吳文樞間工程合約內容，並要求上訴人按系爭工程
      契約所定進度復工及給付工程款？
（二）上訴人得否依系爭工程契約書第7條第2款之約定及債權讓
      與之法律關係，向被上訴人請求給付系爭工程款？
六、本院判斷：
（一）按當事人主張有利於己之事實者，就其事實有舉證之責任
      ，民事訴訟法第277條前段定有明文。所謂舉證係指就爭
      訟事實提出足供法院對其所主張者為有利認定之證據而言
      ，若所舉證據，不能對其爭訟事實為相當之證明，自無從
      認定其主張為真正。又主張法律關係存在之當事人，就該
      法律關係發生所須具備之要件，應先負舉證之責任，原告
      就其主張之事實，不舉證證明者，被告本無須就其抗辯之
      事實，負舉證之責任，縱令被告就其抗辯事實不能舉證，
      或其所舉證據尚有疵累，亦應駁回原告之請求，此為舉證
      責任分擔之原則，最高法院著有17年上字第917號判例可
      資參照。
（二）查系爭工程契約書第7條第2款約定：「營造廠如倒閉或其
      他問題致工程無法完成時，甲方（指被上訴人）雙方共同
      負責監督及處理至辦竣使用執照完成。」僅係被上訴人與
      吳文樞間之約定，並非賦予上訴人承接系爭工程並得直接
      向被上訴人請求給付工程款之權利，則上訴人依上開約定
      請求被上訴人給付系爭工程款，已難認為有據。再依證人
      陳萬居所證：「（系爭工程）吳文樞沒有辦法做了，原告
      （即上訴人）說他工程款無論跟吳文樞或被告（即被上訴
      人）都沒有辦法拿，所以才要談合作事情，唯一的辦法就
      是合作，可是是否有談成合作之事，我不清楚，但是原告
      有說他沒有辦法再投資了」等語（見一審卷87頁反面），
      可見被上訴人於吳文樞無法履行系爭工程時，固曾與訴外
      人黃紫顏、陳萬居至上訴人處所商談系爭工程合作事宜，
      惟兩造是否有談成，證人陳萬居並不清楚，自難以其證詞
      為有利於上訴人之證明。況上訴人於被上訴人與吳文樞間
      另案請求返還定金事件中亦到場證稱：伊僅受讓吳文樞對
      被上訴人就系爭工程所得主張之工程款給付請求權利，並
      未承受系爭工程所應負之義務責任，陳萬居雖要伊承擔系
      爭工程契約之權利義務，但伊未答應等情（本院卷第58頁
      反面所附本院97年度上易字第36號判決書第6頁），復未
      能就被上訴人有何口頭同意其與吳文樞間之工程合約內容
      ，並要求其進場按被上訴人與吳文樞之系爭工程契約工程
      進度復工乙節，舉證以實其說，則上訴人與吳文樞訂約轉
      承作部分系爭工程時，縱然曾經被上訴人同意，尚難認其
      與被上訴人間已成立直接契約關係，自無民法第161條第1
      項所定意思實現之適用，充其量僅能依約向吳文樞請求，
      而無從直接依上開約定為本件之請求。
（三）又吳文樞因承攬系爭工程違約，已經被上訴人訴請法院判
      決猶應返還定金及違約金共1,000,000元本息確定，而上
      訴人又未能證明吳文樞對被上訴人有何得請求給付之工程
      款，及其有得自吳文樞受讓系爭工程之權利，吳文樞自無
      可讓與上訴人之系爭工程款存在，上訴人亦無可得從吳文
      樞受讓系爭工程款之權利；況依上訴人提出由吳文樞所立
      拋棄書所載內容（見一審卷第13頁），性質上屬於契約承
      擔，非經被上訴人承認，對於被上訴人不生效力（最高法
      院73年台上字第1573號判例參照），而上訴人又未能證明
      被上訴人已承認上述契約承擔，自無從依債權讓與之法律
      關係，請求被上訴人給付系爭工程款。
七、綜上所述，上訴人依系爭工程契約書第7條第2款約定及債權
    讓與之法律關係，請求被上訴人給付前述工程款，及自起訴
    狀繕本送達之翌日起算之法定遲延利息，洵屬無據；原審因
    而為其敗訴之判決，並駁回其已失所附麗之假執行聲請，經
    核於法洵無違誤。上訴論旨，猶執陳詞指摘原判決不當，求
    予廢棄，不能認為有理由。又其擴張請求被上訴人給付自96
    年10月18日起算至同年月26日止之法定遲延利息，亦非正當
    ，要難准許，應予駁回。
八、據上論結，本件上訴及擴張之訴均為無理由，依民事訴訟法
    第449條第1項、第78條，判決如主文。
中    華    民    國    97    年     9    月    23    日
                  民事第一庭    審判長法  官    林金村
                                      法  官    張世展
                                      法  官    蘇清恭
上為正本係照原本作成。
如對本判決上訴，須於判決送達後20日內向本院提出上訴狀，未
表明上訴理由者，應於上訴後20日內，向本院提出理由書（須附
繕本）。依法須繳納裁判費並應委任律師為訴訟代理人，始得上
訴。
中    華    民    國    97    年     9    月    23    日
                                      書記官    黃子起
【附記】
民事訴訟法第466條之1：
(1)對於第二審判決上訴，上訴人應委任律師為訴訟代理人。但上
  訴人或其法定代理人具有律師資格者，不在此限。
(2)上訴人之配偶、三親等內之血親、二親等內之姻親，或上訴人
  為法人、中央或地方機關時，其所屬專任人員具有律師資格並
  經法院認為適當者，亦得為第三審訴訟代理人。
民事訴訟法第466條之2：
上訴人無資力委任訴訟代理人者，得依訴訟救助之規定，聲請第
三審法院為之選任律師為其訴訟代理人。


司法院資訊處製作；財團法人民間司法改革基金會備份。
